【裁判字號】    98,事聲,194
【裁判日期】    990118
【裁判案由】    消債聲明異議
【裁判全文】
臺灣高雄地方法院民事裁定             98年度事聲字第194號
異  議  人  萬泰商業銀行股份有限公司
法定代理人  丁○○
相  對  人
即債 務 人  丙○○
上列異議人對於本院司法事務官民國98年11月17日98年度司執消
債更字第106 號認可更生方案之裁定聲明異議，本院裁定如下：
    主  文
原裁定廢棄。
    理  由
一、按關於更生或清算之程序，除本條例別有規定外，準用民事
    訴訟法之規定，消費者債務清理條例第15條定有明文。而當
    事人對於司法事務官處理事件所為之終局處分，得於處分送
    達後10日之不變期間內，以書狀向司法事務官提出異議。司
    法事務官認前項異議有理由時，應另為適當之處分；認異議
    為無理由者，應送請法院裁定之。法院認第一項之異議為有
    理由時，應為適當之裁定；認異議為無理由者，應以裁定駁
    回之。民事訴訟法第241 條第1至3項定有明文。又按法院得
    將更生方案之內容及債務人財產及收入狀況報告書通知債權
    人，命債權人於法院所定期間內以書面確答是否同意該方案
    ，逾期不為確答，視為同意。且按更生方案經可決者，法院
    應為認可與否之裁定。對於第一項認可之裁定提起抗告者，
    以不同意更生方案之債權人為限。消費者債務清理條例第60
    條第1項及62條第1、4項分別定有明文。
二、異議意旨略以：相對人主張需支出父母親每人每月扶養4,00
    0 元，惟原裁定並未查明相對人之父母是否確有受扶養之必
    要。又相對人於更生聲請時尚有主張需負擔母親名下房屋（
    下稱系爭房屋）每月房貸8,000 元，然嗣後提出更生方案時
    並未列計該筆房貸支出，則該筆貸款現由何人負擔？如由相
    對人父母支付，則其等明顯並無受扶養之必要，是應查明該
    筆房貸現由何人負擔。再者，相對人名下保有之自小客車雖
    剩餘殘值非高，然據交通部統計處公布之97年度自用小客車
    使用狀況調查分析，每月養車之成本約為6,260 元，以相對
    人前述薪資何能負擔？異議人認上述疑義容有詳查之必要，
    為此爰依法聲明異議，請求廢棄原裁定等語。
三、按「受扶養權利者，以不能維持生活而無謀生能力者為限」
    、「前項無謀生能力之限制，於直系血親尊親屬不適用之」
    ，民法第1117條定有明文。是直系血親尊親屬作為扶養權利
    人，雖不必無謀生之能力，但仍須以不能維持生活為前提要
    件，始得主張應受扶養。而所謂「不能維持生活」，係指其
    財力狀況；所謂「無謀生能力」，則指工作能力之有無。經
    查，相對人之父甲○○民國（下同）97年間總所得為新臺幣
    （下同）129,400元、123,200元，名下並有汽車一輛，此有
    甲○○之97年度綜合所得稅各類所得資料清單、財產歸屬資
    料清單附卷可參，可知甲○○尚有謀生能力而可自持，並無
    需受相對人扶養。另查，相對人之母乙○○○95、96、97年
    間總所得分別為3,379 元、3,817元、1,500元，且均為台灣
    銀行股份有限公司所給予之利息所得，有乙○○○上開年度
    綜合所得稅各類所得資料清單可查，則以台灣銀行存款利率
    反推，乙○○○存款尚有數十萬至3 百多萬元之譜，亦有相
    當資力，是否具有受扶養必要尚屬有疑。次觀諸本件相對人
    所提更生方案之財產及收入狀況報告書，尚列計扶養費支出
    4,000 元，惟相對人父母親有無受扶養必要既有斟酌餘地，
    如將該扶養費支出排除，相對人每月償還金額尚有提高之可
    能，此對於債權人權益影響非微，原裁定所認可之更生方案
    實有重為審酌之必要，是以，異議人此部份主張應有理由。
    至相對人另以相對人名下財產尚有汽車一輛，而需支出車輛
    維護費用，以相對人之收入恐無法負擔云云，惟查諸相對人
    財產歸屬資料清單，相對人名下並無任何資產，相對人對此
    部分主張恐係基於錯誤認識而為，非屬可採，併予敘明。
四、綜上，本院民事執行處所認可之更生方案，未及審究相對人
    父母親有無受扶養必要，尚屬未當，則聲明異議人請求廢棄
    原裁定，應認為有理由，爰依民事訴訟法第240 條之4第3項
    裁定如主文所示，應由本院民事執行處依法繼續審究辦理。
中    華    民    國    99    年  1     月    18    日
                  民事鳳山分庭  法      官  吳文婷
上為正本係照原本作成。
如不服本裁定，應於裁定送達後10日內，以書狀向本院提出抗告
，並繳納抗告費新臺幣壹仟元。
中    華    民    國    99    年     1    月    19    日
                                書  記  官  林仕興


司法院資訊處製作；財團法人民間司法改革基金會備份。
